臺灣苗栗地方法院刑事裁定
111年度聲字第631號
聲  請  人  
即  被  告  葉政良


上列聲請人即被告因違反毒品危害防制條例案件（本院110年度
訴字第341號），聲請付與卷證影本，本院裁定如下：
　　主　文
聲請駁回。 
　　理　由
一、聲請意旨略以：聲請人即被告（下稱聲請人）葉政良前因違
    反毒品危害防制條例案件，經本院以110年度訴字第341號為
    科刑判決，嗣該案經聲請人提起上訴後，由臺灣高等法院臺
    中分院以111年度上訴字第49號判決駁回上訴，而後聲請人
    不服提起上訴，再由最高法院以111年度台上字第2634號判
    決上訴駁回而告確定。茲聲請人欲就該案聲請再審，爰向本
    院聲請付與該案警詢卷全部、檢察官偵查卷全部、地院卷全
    部、高院卷全部及最高法院卷全部，並同意法院付與電子卷
    證光碟替代卷證影本等語。
二、按憲法第16條規定人民有訴訟權，旨在確保人民有受公平審
    判之權利，依正當法律程序之要求，刑事被告應享有充分之
    防禦權，包括被告卷證資訊獲知權，俾受公平審判之保障。
    民國108年12月19日修正施行刑事訴訟法第33條第1項、第2
    項規定：「辯護人於審判中得檢閱卷宗及證物並得抄錄、重
    製或攝影（第1項）。被告於審判中得預納費用請求付與卷
    宗及證物之影本。但卷宗及證物之內容與被告被訴事實無關
    或足以妨害另案之偵查，或涉及當事人或第三人之隱私或業
    務秘密者，法院得限制之（第2項）」，明文賦予被告得請
    求付與卷宗及證物之權利，以利其防禦權及各項訴訟權之行
    使，並於第2項但書針對特別列舉之事由，規定得由法院就
    閱卷範圍及方式為合理之限制外，原則上即應允許之。而此
    規定於聲請再審之情形，準用之，109年1月8日增訂公布，
    同年月10日施行之同法第429條之1第3項亦定有明文。參酌
    其立法理由說明「聲請再審無論基於何種事由，接觸並瞭解
    相關卷證資料，與聲請再審是否有理由，以及能否開啟再審
    程序，均至關重要。現行法並未明文規定聲請權人之卷證資
    訊獲知權，致生適用上之爭議，規範尚有未足，爰增訂本條
    第3項，俾聲請權人或代理人得以聲請再審為理由以及在聲
    請再審程序中，準用第33條之規定，向法院聲請獲知卷證資
    訊。」依此，刑事訴訟法第33條之卷證資訊獲知權自不應解
    為限於「審判中」被告始得行使，尚及於判決確定後之被告
    。至於判決確定後之被告，固得依檔案法或政府資訊公開
    法之相關規定，向檔案管理機關或政府資訊持有機關申請閱
    卷，如經該管機關否准，則循一般行政爭訟程序處理；惟因
    訴訟目的之需要，而向判決之原審法院聲請付與卷證影本，
    實無逕予否准之理，仍應個案審酌是否確有訴訟之正當需求
    及聲請付與卷證影本之範圍有無刑事訴訟法第33條第2項但
    書規定應予限制之情形，而為准駁之決定（最高法院109年
    台抗字第129號裁定意旨參照) 。
三、又按聲請再審，由判決之原審法院管轄。判決在第三審確定
    者，對於該判決聲請再審，除以第三審法院之法官有第420
    條第1項第5款情形為原因者外，應由第二審法院管轄之，刑
    事訴訟法第426條第1項、第3項分別定有明文。而以聲請再
    審為理由，聲請閱覽卷宗或預納費用請求付與卷內筆錄影本
    之目的既在聲請再審，救濟之對象為確定判決，則該等閱覽
    卷宗或預納費用請求付與卷內筆錄影本之管轄法院，自應為
    聲請再審時之管轄法院（臺灣高等法院臺中分院107年度抗
    字第262號、臺灣高等法院106年度抗字第530號裁定意旨參
    照，最高法院110年度台聲字第54號裁定似同此見解）。
四、經查：
　㈠聲請人因違反毒品危害防制條例，經本院以110年度訴字第34
    1號為科刑判決，嗣該案經聲請人提起上訴後，由臺灣高等
    法院臺中分院以111年度上訴字第49號判決駁回上訴，而後
    聲請人不服提起上訴，再由最高法院以111年度台上字第263
    4號判決上訴駁回而告確定等情，有臺灣高等法院被告前案
    紀錄表1份存卷可查，是聲請人所稱欲聲請再審之違反毒品
    危害防制條例案件，顯係於第三審判決確定，而非於本院判
    決確定，而該案既係於第三審判決確定，則參照前揭規定，
    該案聲請再審之管轄法院，應為該確定判決之第二審法院即
    臺灣高等法院臺中分院。
　㈡又依刑事訴訟法第33條第2項但書規定，法院在決定是否限制
    被告之卷證獲知範圍時，應審酌卷宗及證物之內容是否與被
    告被訴事實無關，或是否足以妨害另案之偵查，或是否涉及
    當事人或第三人之隱私或業務秘密。而因案件在歷經各級事
    實審之審理過程中，處於浮動之狀態，原先在第一審審理過
    程中看似與被告被訴事實無關之卷證，可能會因第二審審理
    過程中各該當事人之主張、相關證據之提出，或各該審判活
    動之影響，致其轉變為與被告被訴之事實相關，且其餘法院
    依前開但書規定，所應判斷是否限制卷證獲知範圍之事項，
    亦皆有類此或相反情形之可能。是以，類如本件聲請人為提
    起再審而向法院聲請付與卷證之情形，最適於判斷應如何准
    許或限制聲請人獲知卷證範圍之法院，應係業已綜覽警、偵
    暨第一、二審全卷，並作成最終事實審判斷之法院，易言之
    ，即係該案聲請再審之管轄法院。從而，揆諸前揭說明及裁
    定意旨，聲請人以聲請再審為理由，聲請預納費用請求付與
    前揭卷證影本之管轄法院，當為臺灣高等法院臺中分院而非
    本院，聲請人誤向無管轄權之本院提出聲請，於法尚有未合
    ，本院自應予以駁回。
五、依刑事訴訟法第220條，裁定如主文。 　　
中　　華　　民　　國　　111 　年　　8 　　月　　2 　　日
                  刑事第三庭  審判長法  官  魏宏安
                                    法　官　王瀅婷
                                    法  官  朱俊瑋
以上正本證明與原本無異。
如不服本裁定，應於裁定送達後5日內向本院提出抗告狀。
                                    書記官  鄭雅雁　　
中　　華　　民　　國　　111 　年　　8 　　月　　2 　　日